# 请教陈老师，关于同一控制下企业合并，急！

提问人：wangxu811024 时间：2011-03-24 09:47:34
A公司持有B公司100%股权，持有C公司80%股权。 A公司 2010 年 5 月将持有B公司的股权全部转让给C公司。B公司变为期初在C公司合并，那最后会导致在A公司最终合并报表层面，少数股东权益多出一块，归属于母公司权益少一块。 按说，期初的时候，合并事项并不存在，C公司合并和在A公司合并最后的结果应该是一致的才对。在合并报表层面怎么处理一下？还是就是少数股东权益多一块？

回答人：chenyiwei
我理解应当不会出现你所说的情况。 2010 年 5 月发生股权转让时，B公司的净资产实际上构成了C公司的合并成本，并不会因此导致C公司权益的增加。B公司的利润分享情况，还是在 2010 年 5 月之前 100 ％归属于母公司股东， 2010 年 5 月后按 80 ： 20 比例分配给母公司股东和少数股东。因此仅会就股权转让后B公司净资产变动额的 20 ％体现为少数股东权益，而不是把B公司全部净资产的 20 ％都归属为少数股东权益。

回答人：chenyiwei
回复 藤椅 wangxu811024 的帖子你可以自己试验一下。最终A公司合并报表中的少数股权（不考虑假设A公司还有其他子公司的情形）是：C公司自身净资产的 20 ％＋B公司自被C公司控股之日起所产生的净利润和其他综合收益*20%。所以B公司在被C公司控股之前形成的净资产是不会归属于合并报表中的少数股权的。

回答人：chenyiwei
回复 藤椅 wangxu811024 的帖子对A的合并报表而言，属于合并集团范围内的内部交易，应当完全抵销，对合并集团对外的财务状况、经营成果和现金流量不产生影响。不会出现你说的问题。 在A编制合并报表时，不会视同期初就已经由C持有B的 100 ％股权的，因为对A的合并报表而言，这不是同一控制下的企业合并，不存在模拟调整期初数的问题。虽然C自己的合并报表需按同一控制下合并模拟调整期初数，但在编制A的合并报表时还是需要作一些调整，不会直接把C的合并报表（尤其是合并日之前的合并报表）纳入合并的，否则就会出现重复列报的情况。

回答人：chenyiwei
回复 7 楼 wangxu811024 的帖子第一个问题，是。
第二个问题，就A公司合并报表层面而言，在内部股权转移这一特定交易的发生时点，仅仅是一笔资金（股权转让款）的内部转移，也不会引起合并报表层面归属母公司股东权益和少数股东权益的相对增减变动。

回答人：chenyiwei
回复 9 楼 caoren2005 的帖子具体的案例很难找有针对性的案例。但只要掌握了基本的理论，就有了分析的逻辑出发点。就此类同一控制下企业合并业务而言，需要掌握的最相关的基本理论就是权益结合法和实体理论，而不仅仅拘泥于目前已有的有限的具体规定。

提问人：wangxu811024 时间：2011-11-09 14:48:22
回复 chenyiwei 的帖子
陈老师，A公司本年度只实现了一笔投资收益，是B子公司分回的现金股利，A公司单户报表上确认了投资收益 6000 万元及盈余公积 600 万元，在合并报表层面，该笔盈余公积是不应该冲回的吧？也就是说，母公司报表和合并报表均体现有 500 万元的盈余公积？

回答人：chenyiwei
合并报表层面不冲回母公司提取的盈余公积。

提问人：会汁视野 时间：2011-11-14 15:31:18
请问这里为了避免重复合并的情况，应该具体做哪些调整？

回答人：chenyiwei
主要就是把C的合并报表中体现的合并日之前B的财务状况、经营成果和现金流量进行剥离，调整到视同自合并日起才把B纳入合并范围，据此再进入A的合并程序。